臺灣高等法院刑事判決　　　　　　　　100年度上訴字第167號
上　訴　人　臺灣板橋地方法院檢察署檢察官
被　　　告　黃彥賓
選任辯護人　王淑琍律師
上列上訴人因被告違反毒品危害防制條例案件，不服臺灣板橋地
方法院99年度訴字第2808號，中華民國99年11月26日第一審判決
（起訴案號：臺灣板橋地方法院檢察署99年度偵字第20274號）
，提起上訴，本院判決如下：
    主  文
原判決撤銷。
黃彥賓犯如附表所示之罪，各處如附表所示之刑。應執行有期徒
刑參年拾月。扣案之行動電話壹具（含門號0000000000之SIM 卡
壹枚）沒收。未扣案之販賣毒品所得共新台幣柒仟元與陳福冰連
帶沒收，如全部或一部不能沒收時，以其等財產連帶抵償之。
    事  實
一、黃彥賓曾犯施用毒品案件，分別經臺灣板橋地方法院以96年
    度簡字第3664號刑事簡易判決及96年度簡字第3654號刑事簡
    易判決判處有期徒刑4 月、5 月確定，並均諭知易科罰金之
    折算標準，再經臺灣板橋地方法院以96年度聲減字第7296號
    刑事裁定減刑並合併定執行刑為有期徒刑4 月確定，於民國
    96年11月2日入監執行後，於97年1月23日易科罰金執行完畢
    出監。詎黃彥賓明知甲基安非他命係屬毒品危害防制條例列
    管之第二級毒品，竟因與綽號「豹哥」之陳福冰（未據起訴
    ）往來密切，得知可從陳福冰處取得第二級毒品甲基安非他
    命，而與陳福冰意圖營利，基於共同販賣甲基安非他命之犯
    意聯絡，於附表編號1至3所示之時間、地點，透過其所持用
    之0000000000號行動電話，與林展誼所持用之0000000000號
    行動電話聯繫，而分別向陳福冰拿取如附表編號1至3所示重
    量之甲基安非他命，持至林展誼位於新北市○○區○○路64
    之2號住處，先後3次販賣上開甲基安非他命予林展誼，並向
    林展誼收取如附表編號1至3所示之金額，隨後全數交付予陳
    福冰收受，其則獲得陳福冰免費提供甲基安非他命供其施用
    之利益。嗣為警於99年7月22日下午6時許，前往黃彥賓位於
    臺北縣泰山鄉○○街31號5樓住處搜索，扣得前述與林展誼
    聯繫販賣甲基安非他命之行動電話1支（含門號0000000000
    號SIM卡1枚），始查知上情。
二、案經新北市政府警察局樹林分局移送臺灣板橋地方法院檢察
    署檢察官偵查起訴。
    理  由
壹、程序部分：
    按被告以外之人於審判外之陳述，雖不符刑事訴訟法第159
    條之1至第159條之4之規定，而經當事人於審判程序同意作
    為證據，法院審酌該言詞陳述或書面陳述作成時之情況，認
    為適當者，亦得為證據；當事人、代理人或辯護人於法院調
    查證據時，知有刑事訴訟法第159條第1項不得為證據之情形
    ，而未於言詞辯論終結前聲明異議者，視為有前項之同意，
    刑事訴訟法第159條之5第1項、第2項分有明文。本判決下列
    認定事實所引用之卷證所有證據（供述、文書及物證等），
    均經依法踐行調查證據程序，檢察官、被告均未主張排除前
    開證據能力，且迄於本院言詞辯論終結前均未表示異議，本
    院審酌前開證據資料製作時之情況，尚無違法不當及證明力
    明顯過低之瑕疵，其書證部分亦無刑事訴訟法第159條之4之
    顯有不可信之情況與不得作為證據之情形，且均與本案具關
    連性，認以之作為證據應屬適當，故揆諸上開規定，認上揭
    證據資料均有證據能力。
貳、實體部分：
一、訊據被告黃彥賓固於原審及本院坦承有將甲基安非他命交予
    林展誼，惟矢口否認有販賣甲基安非他命之犯行，辯稱：伊
    只有幫林展誼向綽號「豹哥」之男子即陳福冰調甲基安非他
    命，他們有沒有賺錢伊不曉得，伊沒有賺一毛錢云云。惟查
    ：
(一)被告於偵查、原審及本院審理中均坦承：林展誼確有打電話
    請伊代購毒品，並立即致電綽號「豹哥」之陳福冰，自「豹
    哥」處把安非他命送給林展誼，並收受林展誼所交付之金錢
    ，而幫「豹哥」送安非他命給林展誼的好處是可以在「豹哥
    」家免費吸食安非他命等語綦詳（見99年度偵字第20274號
    卷第28頁、原審卷第79至80頁、本院卷第62至63頁），核與
    證人林展誼於偵查證稱：99年6月25日晚上21至22時，伊和
    被告聯絡是為了安非他命，這次付新臺幣（下同）2500元，
    調1公克的安非他命，被告是當天晚上10時多到伊家交付安
    非他命給伊。99年6月30日凌晨，伊是為了拿安非他命，被
    告在伊家樓下把安非他命交給伊，這次是付2,000元，伊拿
    了1 公克安非他命；同年7月2日下午14至20時，伊跟被告聯
    絡也是說安非他命的事，這次是被告向伊收錢，就是6月30
    日先拿安非他命的欠錢，約好7月2日交錢，被告在伊家樓下
    向伊收錢。同年7月16日，伊還有再向被告拿安非他命，約
    定2,500元，被告是7月16日晚上22時拿安非他命給伊，7月
    17 日晚上被告再向伊收錢等語（見99年度偵字第20274號卷
    第64頁）；復於原審證稱：起訴書所載99年6月25日、同年6
    月30日、同年7月16日等3次，均是用電話聯絡方式向被告拿
    安非他命，1公克被告本來說是2500元，後來我們談到2000
    元，每次價格不同，有買過2500元等語相符（見原審卷第69
    至71頁），並有原審99年聲監字第000607號通訊監察書暨電
    話附表、通訊監察譯文各1份在卷可稽（見原審卷第44至45
    頁），足認被告與林展誼所使用門號0000000000行動電話通
    聯而且與綽號「豹哥」之陳福冰共同販賣甲基安非他命。
(二)雖被告辯稱其未曾獲利云云，惟按販賣毒品之所謂販賣行為
    ，係行為人基於營利之目的，而販入或賣出毒品而言。販賣
    毒品者，其主觀上有營利之意圖，且客觀上有販賣之行為，
    即足構成，至於實際上是否已經獲利，則非所問。又販賣各
    級毒品，係政府嚴予查緝之違法行為，而每次買賣之價量，
    亦隨時隨雙方關係之深淺、當時之資力、需求程度及對行情
    之認知等因素，機動的調整，因此販賣之利得，除經坦承犯
    行，或帳冊價量均記載明確外，委難查得實情，是縱未確切
    查得販賣賺取之實際差價，但除別有事證，足認係按同一價
    格轉讓，確未牟利之情形外，尚難執此認非法販賣之事證有
    所不足，致知過坦承者難辭重典，飾詞否認者反得逞僥倖，
    而失情理之平；且毒品之價格不低，取得不易，苟無利可圖
    ，應無甘冒被查緝法辦重刑之危險，平白無端從事販毒之交
    易，或無償為藥頭擔任送貨之工作，是以有償販賣毒品者，
    除非另有反證，證明其出於非營利之意思而為，概皆可認其
    係出於營利之意而為（最高法院93年度台上字第1651號判決
    、87年度台上字第3164號判決參照），依被告出面拿毒品交
    予買方，乃須承擔警方查緝之風險，藥頭陳福冰得以隱身幕
    後，不致曝光，繼續不法勾當，賺取暴利，被告之「功勞」
    ，可謂不小，藥頭陳福冰賺取販毒之對價後遂提供甲基安非
    他命供被告免費施用作為報酬，被告有共同與陳福冰營利之
    意圖，應可認定，至其於本院審理中供稱係因其借車予陳福
    冰使用，故得免費施用陳福冰提供之甲基安非他命云云，除
    與偵查中所供不符外，其所稱陳福冰提供甲基安非他命供其
    施用之時間係其幫陳福冰送毒品予林展誼時（見本院卷第62
    頁背面），故其所辯未因幫忙送毒品予林展誼而獲利云云，
    並不足採，本案事證已臻明確，被告所辯其犯行洵堪認定。
二、核被告犯如附表編號1至3所示3罪所為，係犯毒品危害防制
    條例第4條第2項販賣第二級毒品罪。被告先行持有毒品之低
    度行為，為其後之販賣行為所吸收，不另論罪。又其與綽號
    「豹哥」之陳福冰就本件3次販賣甲基安非他命犯行，均有
    犯意聯絡及行為分擔，為共同正犯。被告所犯如附表編號1
    至3所示3罪間，犯意各別，行為互殊，應予分論併罰。又其
    有如事實欄所示之刑事前案紀錄，有本院被告前案紀錄表1
    份在卷可稽，其於有期徒刑執行完畢後5年內，故意再為本
    件犯罪，為累犯，除法定刑無期徒刑部分依法不得加重外，
    餘均應依法加重其刑。次查，被告於偵查、審理中對於交付
    甲基安非他命並收款之行為均坦承不諱，應視其於偵查及審
    判中均自白，應依毒品危害防制條例第17條第2項規定，減
    輕其刑，並先加後減之。至被告雖辯稱其供出毒品來源綽號
    「豹哥」者為陳福冰，應依毒品危害防制條例第17條第1項
    規定減輕其刑云云，惟查，毒品危害防制條例第17條第1項
    規定，犯同條例第4條第2項販賣第2級毒品罪，供出毒品來
    源，因而查獲其他正犯或共犯者，減輕或免除其刑。按毒品
    危害防制條例第17條第1項規定所稱「供出毒品來源，因而
    查獲其他正犯或共犯者」，減輕或免除其刑。指犯罪行為人
    供出毒品來源之對向性正犯，或與其具有共同正犯、共犯（
    教唆犯、幫助犯）關係之毒品由來之人的相關資料，諸如其
    前手或共同正犯、共犯之姓名、年籍、住居所或其他足資辨
    別之特徵等項，使調查或偵查犯罪之公務員得據以對之發動
    調查或偵查程序，並因此而確實查獲其人、其犯行者，始足
    該當（最高法院99年度台上字第7606號判決參照）。經查被
    告供承其毒品來源為綽號「豹哥」之陳福冰，經警方先後於
    99年7月27日及同年8月26日前往陳福冰位於臺北縣泰山鄉○
    ○街19巷2弄16號3樓搜索，但皆因嫌疑人畏罪逃逸而無所獲
    ，現仍持續偵辦中等情，有臺北縣政府警察局樹林分局以99
    年10月25日北縣警樹刑字第0990032425號函及附件原審搜索
    票影本2份存卷可參，經本院再向臺灣板橋地方法院檢察署
    函查結果，尚查無曾有查獲陳福冰涉嫌毒品案件之情事，有
    臺灣板橋地方法院檢察署100年3月4日板檢玉禮99偵20274字
    第203043號函在卷可憑（見本院卷第44頁），且有新北市政
    府警察局樹林分局100年3月16日新北警樹刑字第1000006065
    號函說明：本案被告黃彥賓為本分局員警查獲時，供稱其毒
    品來源綽號「豹哥」之人提供及聯絡電話，並不知其真實姓
    名年籍資料，惟本案偵辦係透過長期通訊監察監控被告黃彥
    賓使用之行動電話，渠等不法犯行事證及陳福冰之真實身分
    在查獲被告前已為員警掌握，非被告黃彥賓供出毒品來源；
    本案現仍持續積極辦理中，待查獲犯嫌陳福冰到案後再另行
    移送偵辦等語（見本院卷第55頁）（上開函文傳真經本院於
    審理提示被告及辯護人就證據能力均表示沒有意見），故本
    件尚無因被告供出毒品來源，因而查獲其他正犯或共犯之情
    形，自不適用毒品危害防制條例第17條第1項之規定，併此
    敘明。次按依修正前毒品危害防制條例第4條第2項之規定，
    販賣第二級毒品罪之法定刑為「無期徒刑或七年以上有期徒
    刑，得併科新臺幣七百萬元以下罰金」。然同為販賣第二級
    毒品之人，其原因動機不一，犯罪情節未必盡同，或有大盤
    毒梟者，亦有中、小盤之分，甚或僅止於吸毒者友儕間為求
    互通有無之有償轉讓者亦有之，其販賣行為所造成危害社會
    之程度自屬有異，法律科處此類犯罪，所設之法定最低本刑
    卻同為「無期徒刑或七年以上有期徒刑，得併科新臺幣七百
    萬元以下罰金」，不可謂不重。於此情形，倘依其情狀處以
    有期徒刑，即足以懲儆，並可達防衛社會之目的者，自非不
    可依客觀之犯行與主觀之惡性二者加以考量其情狀，是否有
    可憫恕之處，適用刑法第59 條之規定酌量減輕其刑，期使
    個案裁判之量刑，能斟酌至當，符合比例原則。本件被告黃
    彥賓販賣安非他命僅3次，數量甚少，獲利亦非鉅，又無證
    據足以證明其為大量走私進口或長期販賣毒品之所謂「大盤
    」、「中盤」之販毒者，其惡性與犯罪情節核與大毒梟有重
    大差異，如不論其情節輕重，遽處以販賣毒品罪之法定本刑
    無期徒刑或七年以上有期徒刑，誠屬情輕法重，過於嚴苛，
    有傷人民對法律之情感，其犯罪情狀，顯有可憫恕之情況，
    本院認科以最低度刑，仍嫌過重，爰依刑法第59 條規定，
    酌量減輕其刑，並先加後遞減之。
三、原審以被告所犯罪證明確，依法予以論科，固非無見。惟查
    ，原審認被告欠缺營利之意圖，僅構成無償轉讓禁藥罪，其
    認事用法，尚有未洽。檢察官上訴，指摘原判決不當，為有
    理由，應由本院將原判決撤銷改判。爰審酌被告有事實欄所
    載刑事前案紀錄，素行非佳，其販賣甲基安非他命予他人施
    用，足以助長吸毒風氣，並戕害他人身心，但其3次共同販
    賣甲基安非他命數量非鉅，其個人之得利亦僅為得以免費施
    用甲基安非他命，犯後尚能坦承犯行，態度尚可等一切情狀
    ，分別量處如主文所示之刑，並定其應執行之刑。至扣案之
    白色透明結晶2包（淨重共0.1840公克，取樣0.0002公克檢
    驗，驗餘淨重共0.1838公克），均驗出甲基安非他命，有交
    通部民用航空局航空醫務中心99年8月30日航藥鑑字第09954
    32號毒品鑑定書1份可證，惟上開扣案毒品及甲基安非他命
    吸食器1組、提撥器1支經被告供稱係其自行施用甲基安非他
    命所用（見原審卷第79頁背面），且依其與陳福冰共同販賣
    甲基安非他命之情形，均係經買方林展誼聯繫後，其始向陳
    福冰取得應出售之毒品，且均每次均全部交付完畢，銀貨兩
    訖，未有自行留用毒品之情形，應認其於原審所辯可採，均
    核與被告本件販賣第二級毒品犯行無關，故不併為宣告沒收
    或沒收、銷燬之諭知。扣案之0000000000號行動電話1支（
    含SIM卡1枚），係被告所有並持以犯本件販賣第二級毒品罪
    所用之物，爰依毒品危害防制條例第19條第1項之規定，宣
    告沒收。被告如附表編號1至3所示各次自林展誼處取得販賣
    第二級毒品甲基安非他命之所得，雖未扣案，仍應依毒品危
    害防制條例第19條第1項之規定，與共犯陳福冰連帶宣告沒
    收，如全部或一部不能沒收時，以其與陳福冰之財產抵償之
    。
據上論斷，應依刑事訴訟法第369 條第1 項前段、第364 條、第
299 條第1 項前段，毒品危害防制條例第4 條第2 項、第17條第
2項、第19條第1項，刑法第11條前段、第28條、第47條第1項前
段、第59條、第51條第5款，判決如主文。
本案經檢察官曾忠己到庭執行職務。
中    華    民    國    100   年    4     月    7     日
                  刑事第十一庭      審判長法  官  許宗和
                                          法  官  潘進柳
                                          法  官  沈君玲
以上正本證明與原本無異。
如不服本判決，應於收受送達後10日內向本院提出上訴書狀，其
未敘述上訴之理由者並得於提起上訴後10日內向本院補提理由書
（均須按他造當事人之人數附繕本）「切勿逕送上級法院」。
                                          書記官  彭于瑛
中    華    民    國   100    年    4     月    8     日
附錄：本案論罪科刑法條全文
毒品危害防制條例第4條
製造、運輸、販賣第一級毒品者，處死刑或無期徒刑；處無期徒
刑者，得併科新臺幣 2 千萬元以下罰金。
製造、運輸、販賣第二級毒品者，處無期徒刑或 7 年以上有期
徒刑，得併科新臺幣 1 千萬元以下罰金。
製造、運輸、販賣第三級毒品者，處 5 年以上有期徒刑，得併
科新臺幣 7 百萬元以下罰金。
製造、運輸、販賣第四級毒品者，處 3 年以上 10 年以下有期
徒刑，得併科新臺幣 3 百萬元以下罰金。
製造、運輸、販賣專供製造或施用毒品之器具者，處 1 年以上
7 年以下有期徒刑，得併科新臺幣 1 百萬元以下罰金。
前五項之未遂犯罰之。
附表：
┌──┬────────┬────┬──────┬──────────┐
│編號│  犯 罪 時 地   │販賣毒品│販賣毒品之名│   宣   告   刑     │
│    │                │之對象  │稱、重量及取│                    │
│    │                │        │得之財物    │                    │
├──┼────────┼────┼──────┼──────────┤
│ 1  │99年6 月25日晚上│林展誼。│販賣甲基安非│黃彥賓共同犯販賣第二│
│    │22時許，在新北市│        │他命1 公克，│級毒品罪，累犯，處有│
│    │泰山區○○路64之│        │取得2,500 元│期徒刑貳年。扣案之行│
│    │2號 處所。      │        │交予陳福冰。│動電話壹具（含門號  │
│    │                │        │            │0000000000號之SIM卡 │
│    │                │        │            │壹枚）沒收。未扣案之│
│    │                │        │            │販賣毒品所得新台幣貳│
│    │                │        │            │仟伍百元與陳福冰連帶│
│    │                │        │            │沒收，如全部或一部不│
│    │                │        │            │能沒收時，以其等財產│
│    │                │        │            │連帶抵償之。        │
│    │                │        │            │                    │
├──┼────────┼────┼──────┼──────────┤
│ 2  │99年6 月30日凌晨│同上。  │販賣甲基安非│黃彥賓共同犯販賣第二│
│    │零時許，同上開處│        │他命1 公克，│級毒品罪，累犯，處有│
│    │所。            │        │取得2,000 元│期徒刑貳年。扣案之行│
│    │                │        │交予陳福冰。│動電話壹具（含門號  │
│    │                │        │            │0000000000號之SIM卡 │
│    │                │        │            │壹枚）沒收。未扣案之│
│    │                │        │            │販賣毒品所得新台幣貳│
│    │                │        │            │仟元與陳福冰連帶沒收│
│    │                │        │            │，如全部或一部不能沒│
│    │                │        │            │收時，以其等財連帶抵│
│    │                │        │            │償之。              │
├──┼────────┼────┼──────┼──────────┤
│ 3  │99年7 月16日晚上│同上。  │販賣甲基安非│黃彥賓共同犯販賣第二│
│    │22時許，同上開處│        │他命1 公克，│級毒品罪，累犯，處有│
│    │所。            │        │取得2,500 元│期徒刑貳年。扣案之行│
│    │                │        │交予陳福冰。│動電話壹具（含門號  │
│    │                │        │            │0000000000號之SIM卡 │
│    │                │        │            │壹枚）沒收。未扣案之│
│    │                │        │            │販賣毒品所得新台幣貳│
│    │                │        │            │仟伍佰元與陳福冰連帶│
│    │                │        │            │沒收，如全部或一部不│
│    │                │        │            │能沒收時，以其等財連│
│    │                │        │            │帶抵償之。          │
└──┴────────┴────┴──────┴──────────┘